臺灣臺北地方法院民事裁定
111年度法字第136號
聲  請  人  財團法人慈暉社會福利基金會


法定代理人  黃自治  


上列聲請人聲請指派財團法人慈暉社會福利基金會臨時董事，本
院裁定如下：
    主  文
選任如附表所示之人為財團法人慈暉社會福利基金會臨時董事，
並指定如附表編號1所示之人為臨時董事長，期間以一年為限。
聲請程序費用新臺幣壹仟元由聲請人負擔。
    理  由
一、按民間捐助之財團法人董事會不為或不能行使職權，致財團
    法人有受損害之虞時，法院因主管機關、檢察官或利害關係
    人之聲請，得選任1人以上之臨時董事，並指定其中一人為
    臨時董事長，代行董事會及董事長之職權。但不得為不利於
    財團法人之行為。前項代行董事會及董事長職權，以1年為
    限；必要時，臨時董事或臨時董事長得向法院聲請延長1次
    ，延長期間最長為1年，財團法人法第47條第2項、第3項定
    有明文。揆諸該條立法理由揭示：所稱董事會「不為行使職
    權」，指消極地不行使職權而言；所稱董事會「不能行使職
    權」，例如因董事死亡、辭職或當然解任，致董事會無法召
    開行使職權，或董事全體或大部分均遭法院假處分不能行使
    職權等情形。本項選任臨時董事及指定臨時董事長之規定，
    與非訟事件法第64條有關臨時董事選任程序之規定不同，本
    項為非訟事件法第64條之特別規定，應優先適用。又本項明
    定「代行」董事會及董事長之職權，則臨時董事及董事長係
    取代原全體董事及董事長之職權，且臨時董事及臨時董事長
    應適用本法有關董事及董事長職權之規定，自不待言。至於
    法院指定臨時董事長之要件，應適用第42條有關董事長資格
    之相關規定，由法院斟酌個案情形指定之。
二、本件聲請意旨略以：聲請人第13屆董事原設有5席，分別為
    為如附表編號1至3、楊敦和、幸大智等5人，任期自民國107
    年5月28日起至110年5月27日，惟楊敦和、幸大智分別於111
    年2月25日及同年3月1日以書面辭任董事職務，是聲請人之
    董事僅餘3人，致召開董事會時未能符合選任董事須3分之2
    以上董事出席之4席席數規定，無從召開董事會辦理第14屆
    董事之改選，爰依法聲請指派臨時董事1名等語。
三、經查：
(一)依聲請人捐助章程第5條第1項規定「本會設董事會，置董事
    五至九人，任期為三年，自第十四屆起置董事五人，任期為
    四年，連選得連任。…」、同條第5項規定「董事因故出缺時
    ，由董事會補選繼任之，其任期至原任期屆滿為止」、第11
    條規定「董事會議需有過半數董事出席始得開會。對於議案
    之表決，以出席董事過半數同意行之。但下列重要事項之決
    議，應有三分之二以上董事之出席，以出席董事過半數之同
    意並經主管機關許可後行之：…」。另依財團法人法第45條
    規定，捐助章程變更之擬議、董事之選任及解任等重要事項
    ，應以特別決議行之，即經全體董事2/3以上之出席，出席
    董事過半數同意行之。本件聲請人原設有5席董事，分別為
    如附表編號1至3、楊敦和、幸大智等5人，嗣楊敦和、幸大
    智2人分別於111年2月25日及同年3月1日以書面辭任董事職
    務，聲請人之董事餘3人，經聲請人主管機關衛生福利部（
    下稱衛福部）函知聲請人第13屆董事任期已屆滿，應盡速辦
    理董事改選等情，有法人登記證書、楊敦和111年2月25日辭
    任信、幸大智111年3月1日辭任信、衛福部111年3月18日衛
    授家字第1110004459號函、聲請人第13屆第11次董事會會議
    事錄、簽到單及出席委託書等件附卷可稽(見本院卷第15頁
    至第31頁)，從而聲請人原設有5席董事，其董事會至少須有
    4名董事出席（計算式：5×2/3＝4，小數點以下無條件進位）
    始能決議。足見聲請人確有因董事不能行使職權，董事人數
    未達董事會之法定最低出席人數，致無從召開董事會行使職
    權，致聲請人有受損害之虞，而有依首揭規定選任臨時董事
    ，並指定其中一人為臨時董事長，取代原全體董事及董事長
    職權之必要。
(二)查如附表編號1至3所示原董事之人，均同意繼續任職至下屆
    董事選任完成時止，有其等所出具之願任董事（長）同意書
    在卷可考（見本院卷第53頁至第57頁）。而如附表編號4所
    示非原董事之人，亦同意擔任聲請人之臨時董事，亦有其等
    所出具之願任董事（長）同意書、身分證影本附卷足參（見
    本院卷第59頁、第29頁）。又如附表所示之人相互間，並無
    配偶或三親等內之親屬關係，其等間亦無財團法人法第42條
    第1項所列不得充任民間捐助之財團法人董事長之事由，且
    符合財團法人法第41條規定，董事總人數5分之1以上應具有
    與設立目的相關之專長或工作經驗等情，業據聲請人提出推
    薦臨時董事名單、現任（第13屆）董事名冊、如附表所示之
    人出具之願任董事（長）同意書為憑（見本院卷第11頁、第
    51頁至第59頁），並經本院依職權查詢其等之個人基本資料
    、前科紀錄、受破產宣告或依消債裁定開始清算程序、尚未
    復權、受監護或輔助宣告、有無使用票據經拒絕往來尚未期
    滿等之紀錄確認無訛，並有個人基本資料、臺灣高等法院被
    告前案紀錄表、本院民事記錄科查詢表、索引卡查詢證明、
    財團法人台灣票據交換所111年9月29日台票總字第11100028
    91號函等件在卷可參（見限閱卷、本院卷第71頁至第83頁、
    第93頁）。
(三)又經本院函詢主管機關衛福部，對於本件聲請人聲請選任附
    表編號4之人為臨時董事之意見，嗣該部以111年8月29日衛
    授家字第1110110651號函覆略以：「…二、經與社團法人中
    華民國自閉症權益促進會（下稱自權會）查證，林娟圩（即
    附表編號4）現任自權會秘書長，…核與慈暉基金會設立目的
    相符…」（見本院卷第85頁），本院審酌上情，勘認原董事
    即如附表編號1至3所示之人與非原董事即如附表編號4所示
    之人，應屬臨時董事及董事長之適當人選，爰依法選任如附
    表所示之人為聲請人之臨時董事，並指定如附表編號1所示
    之人為臨時董事長，代行董事會及董事長職權。
四、依非訟事件法第21條第1項、第24條第1項，裁定如主文。
中　　華　　民　　國　　111 　年　　10　　月　　6 　　日
                  民事第一庭   法　官   賴淑萍
以上正本係照原本作成。
如不服本裁定應於送達後10日內向本院提出抗告狀，並繳納抗告
費新臺幣1,000元。                  
中　　華　　民　　國　　111 　年　　10　　月　　6 　　日
                               書記官    黃怜瑄
附表：     編號 姓名 職務名稱 地址 備註 1 黃自治 臨時董事長 臺北市○○區○○○路0段000巷00弄00號 原董事長 2 林秀娥 臨時董事 宜蘭縣○○市○○路00巷0號 原董事 3 盧廷清 臨時董事 臺北市○○區○○街000巷00弄0號3樓 原董事 4 林娟圩 臨時董事 新北市○○區○○路000巷00號2樓